臺灣臺中地方法院刑事判決　　　 九十四年度訴字第四二四號
公　訴　人　臺灣臺中地方法院檢察署檢察官
被　　　告　壬○○
選任辯護人　林春榮律師
被　　　告　戊○○
選任辯護人　林伸全律師
上列被告因詐欺案件，經檢察官提起公訴（九十三年度偵字第一
０三一一號），及移送併辦（九十三年度偵字第二０五九六號）
，本院判決如下：
    主  文
壬○○無罪。
戊○○共同連續意圖為自己不法之所有，以詐術使人將本人之物
交付，處有期徒刑壹年。
 　 犯罪事實
一、緣壬○○於民國（下同）九十一年三月間，同意丁○○之委
    請，擔任臺南縣仁德鄉仁愛村一一二四之二號「力保國際生
    物科技股份有限公司」（下稱力保公司）之名義負責人，丁○○為實際負責人，丁○○先對外佯稱力保公司掌握「三滴
    血可檢查十種病」之自我檢驗生物科技保健預防產品之技術
    ，加入該公司之會員可享有全民保健醫學綜合式血液診斷計
    、綜合式尿液診斷計等生物檢測試劑之免費保健醫學產品、
    中國人壽二十萬定期壽險、八十萬意外險及防癌險、免費借
    用網路視訊電腦、享有汽機車強制險回饋金等權利及享有會
    員消費金、共同採購金百分之十五之分紅回饋金等福利，且
    會員可申請加入育成中心創業，如任專員再招募會員，可享
    年費百分之三十之紅利金等利益，以招收不特定會員收取會
    費之方式詐騙會費，戊○○則於九十一年間先成為會員，復
    於九十一年十月一日再繳交新臺幣（下同）五十萬元權利金
    予丁○○，取得力保公司臺中區公司之經營權，而在臺中市
    ○○路○段六十之八號八樓之三經營力保公司臺中區公司，
    並擔任經理，負責招攬會員，戊○○與丙○○（另案審理）
    誤信取得力保公司總代理之經營有利可圖，二人雖資金不足
    ，仍在上開力保公司臺中區公司同址再籌組通路開發國際股
    份有限公司（下稱通路開發公司，該公司其後於九十二年五
    月五日設立登記），由丙○○自任負責人，戊○○任總經理
    ，以取得並經營力保公司臺灣區總代理業務為經營項目，負
    責力保公司之業務執行，招募會員收取會費，招募會員投資
    營業處、服務站，以從中抽取利潤為營利來源，戊○○遂於
    同年四月間先後匯款二百萬元予力保公司，嗣其二人取得力
    保公司臺灣區總代理權，同年五月間，二人見未有上開生物
    檢測技術量產，復有會員反應未如數取得會員權益，已察覺
    力保公司未能履行會員權利，通路開發公司亦無利可圖，乃
    亟思脫困，為取回自己前所投資之資金，明知通路開發公司
    已無價值及資產，二人仍基於意圖為自己不法所有之詐欺概
    括犯意聯絡，出面向己○○、甲○○詐邀投資通路開發公司
    ，稱通路開發公司已取得力保公司臺灣區總代理權，經營該
    總代理權有利可圖云云，並先後為下列行為：
（一）戊○○先於九十三年五月間對己○○出示總代理契約書，
      對己○○佯稱投資通路開發公司有利可圖云云，且佯稱：
      出資八十萬元，可取得通路開發公司百分之十之股權成為
      股東云云，丙○○亦詐邀己○○投資，致己○○不疑有詐
      ，陷於錯誤，因之與丙○○簽訂「發起股認購合約書」，
      並依戊○○之指示交付八十萬元予戊○○。
（二）戊○○又於同年五月底及六月初間，再對甲○○佯稱投資
      通路開發公司有利可圖云云，且佯稱：如對通路開發公司
      再增資一百萬元，可獲百分之十之股權，並可出任董事長
      云云，由丙○○負責出讓百分之十股權予甲○○，丙○○
      並同意讓出董事長一職，致甲○○陷於錯誤，誤信為真，
      再於同年六月二日依指示匯款一百萬元至戊○○之帳戶。
      未逾數日，甲○○及其子乙○○發現通路開發公司係虛設
      公司，要求退款，戊○○遂於同年六月五日交付十二萬元
      予乙○○，再由戊○○的婆婆吳黃麗鳳、戊○○之夫吳政
      達（均經檢察官為不起訴處分）分別開立金額一百三十八
      萬元之支票及本票各一張，佯稱清償款項，惟到期後均遭
      退票。
    戊○○、丙○○取得甲○○、己○○上開交付之款項後，同
    年六月力保公司已停止營業，同年九月二十九日通路開發公
    司亦停止營業，九十三年二月十三日力保公司並辦妥停止營
    業登記，甲○○、己○○始知受騙。
二、案經己○○訴由臺灣臺中地方法院檢察署檢察官偵查起訴，
    復經甲○○訴由臺灣臺中地方法院檢察署檢察官移送併辦。
    理  由
壹、有罪部分
一、本案證據能力之說明
（一）告訴人己○○提出之力保公司股東暨發起股名冊（偵一０
      三一一卷第三八、三九頁）之證據能力：
      按除顯有不可信之情況外，公務員職務上製作之紀錄文書
      、證明文書，從事業務之人於業務上或通常業務過程所須
      製作之紀錄文書、證明文書，及前開情形外，其他於可信
      之特別情況下所製作之文書，得為證據，刑事訴訟法第一
      百五十九條之四定有明文。查上開「力保公司股東暨發起
      股名冊」業據被告戊○○指稱無法律效力等語，意指無證
      據能力，且查，該名冊係由證人丙○○所製作，亦據證人
      丙○○於本院證稱該名冊係其所繕打等語在卷（本院卷二
      第四九頁），該文書雖有製作文書之人丙○○證稱其製作
      該文書之出具任意性（即未受強迫、脅迫等情形），惟證
      人丙○○於本院對該文書之製作原委及依據竟證稱：莫名
      其妙就做了。：：這是電話名冊而已等語（本院卷二第四
      九頁），證人丙○○既未能證明其製作該文書內容之依據
      及所憑資料，難認該文書之製作具可信之特別情況，應認
      無證據能力。
（二）被告戊○○提出之丁○○九十二年五月五日所簽署有收受
      合計一千萬元期票及現金之簽收證明（本院卷一第五十頁
      ）之證據能力
      公訴人指稱：該簽收證明認無證據能力等語（本院卷一第
      三三頁），經查，證人丁○○經合法傳拘均未到庭，被告
      戊○○及其選任辯護人復無提出任何證據足資證明該簽收
      證明係丁○○所簽署，亦未提出任何證據證明簽收證明所
      載「匯入臺新銀行金額四百萬元」之匯款憑證，及該簽收
      證明所載支票其後確係由丁○○或其交第三人兌現，是該
      簽收證明難認具有「可信之特別情況」存在，與刑事訴訟
      法第一百五十九條之四第三款之規定不符，自應認無證據
      能力。
（三）告訴人己○○、甲○○、乙○○之警詢陳述及以證人身分
      在檢察官訊問而未經具結之證述：
      按被告以外之人於審判外之言詞或書面陳述，除法律有規
      定者外，不得作為證據；又按被告以外之人於偵查中向檢
      察官所為之陳述，除顯有不可信之情況者外，得為證據；
      再按證人依法應具結而未具結者，其證言不得作為證據，
      刑事訴訟法第一百五十九條第一項、第一百五十九條之一
      第二項、第一百五十八條之三定有明文。換言之，告訴人
      之警詢陳述，係審判外之言詞陳述，除有符合刑事訴訟法
      第一百五十九條之二、同條之三之規定外，均無證據能力
      ，又以證人身分作證，倘未經具結，無證據能力，惟被告
      以外之人如告訴人向檢察官所為之陳述，除顯有不可信之
      情況外，得為證據，合先敘明。查：
    １選任辯護人林伸全律師指稱：告訴人己○○、甲○○、乙○○警詢所述為審判外的陳述，無證據能力等語（本院卷
      一第一０五頁），又公訴人亦未提出告訴人上開警詢陳述
      與刑事訴訟法第一百五十九條之二、同條之三之規定相符
      之證明，此部分應認無證據能力。
    ２選任辯護人林伸全律師指稱：上開告訴人在偵訊以告訴人
      身分傳訊，不爭執其陳述之證據能力，以證人身分所述，
      無證據能力，惟有具結部分不爭執云云（本院卷一第一０
      五頁），經查，上開告訴人在偵訊中以「證人身分而未經
      具結」之陳述，依刑事訴訟法第一百五十八條之三自無證
      據能力，惟遍查全卷，上開告訴人於偵訊中均以「告訴人
      身分」陳述，尚無以「證人身分而未具結」之陳述，是選
      任辯護人所認顯係有誤，併此敘明。
二、訊據被告戊○○對曾有邀甲○○、己○○投資通路開發公司
    之事固不否認，惟矢口否認有詐欺犯行，辯稱：丁○○告訴
    我加入力保公司可以有各種保險，及免費享有保健產品，及
    強制險回饋金，我有加入做會員，也有繳一千八百元會員費
    。我交五十萬元給丁○○作為權利金，是在九十一年十月一
    日時，我同時擔任臺中區公司經理。：：通路開發公司有出
    資一千萬元給丁○○取得總代理，我五月十五日拿錢去給丁○○時，壬○○有在旁邊，我不知道他是否知道這件事。：
    ：她（指己○○）出資八十萬，：：是董事長丙○○授權我
    處理這筆財務，她出資八十萬元是取得通路開發股東，取得
    通路開發公司百分之十的股權，：：當初繳權利金給力保公
    司一千萬元有開票，所以有把己○○所繳的八十萬元去支付
    該筆權利金的部分票款，另外也拿去支付薪資。：：通路開
    發公司有營業過，是在九十二年四月至八月，有開幕、請員
    工做內部行政工作，對外負責招攬服務處及營業處，有招募
    到一、二個人云云（本院卷一第二四至二六頁），並辯稱：
    後來乙○○說我父親有一筆錢（指後投資一百萬元部分），
    但是董事長要由他父親來做，：：，我就跟丙○○商量開會
    決議，董事長由甲○○來做，董事都同意，後來甲○○有匯
    錢進來，他們對丙○○有些不滿，所以甲○○要求把錢匯到
    我的帳戶，所以是甲○○去買通路公司的股權，是買丙○○
    名下的股權，是通路公司百分之十的股權，買賣雙方是丙○○跟甲○○，我把股權賣給丙○○，丙○○也知道這部分，
    有時候我跟甲○○在談買賣股權的事情時，丙○○有在場：
    ：我記得我有告訴他這是丙○○的股權云云（本院卷一第七
    八、七九頁）。惟查：
（一）被告戊○○確有於上揭時間邀甲○○、己○○投資通路開
      發公司，其二人因之於上揭時間各投資一百萬元、八十萬
      元等情，亦據被告戊○○對甲○○、己○○各有投資一百
      萬元、八十萬元之事並不否認（本院卷一第二六頁），並
      於本院供稱：己○○出資八十萬元，是陸陸續續交給我等
      語（本院卷一第二六頁），證人丙○○亦於本院證稱：（
      辯護人問：己○○投資八十萬元有無拿給你？）有。是透
      過戊○○拿給我的等語（本院卷二第四九頁），復據告訴
      人甲○○、己○○指訴在卷（本院卷一第七四、七五頁）
      ，並有甲○○提出之匯款單（本院卷二第六七頁）及己○○提出之發起股認購合約書可佐（發查卷第十八頁），此
      外，復有力保公司簽章、ＲＩＰＯ國際通共同創業育成中
      心指南、ＰＨＰ全民保健預防免費自我檢驗產品等之力保
      公司宣傳資料、ＲＩＰＯ國際通臺灣總代理投資企劃案資
      料（發查一０００號卷第五至七、十二至十七頁）、力保
      公司ＰＨＰ全民保健預防會員、ＲＩＰＯ國際通會員專屬
      指南（偵二０五九六號卷證物袋）在卷可佐，足認被告戊○○確係以通路開發公司取得力保公司臺灣區總代理，投
      資通路開發公司有利可圖為由，邀告訴人己○○、甲○○
      投資上開金額。
（二）被告戊○○及證人丙○○邀甲○○、己○○投資通路開發
      公司時，原股東所繳交之股款去向不明，無從證明公司資
      金去向係為通路開發公司之經營，實際上該公司已無價值
      等情，可依：
    １被告戊○○未能提出通路開發公司之募集資金流向、公司
      帳冊及財務報表，以明告訴人二人投資款項之去向及通路
      開發公司之經營現況，亦未能提出通路開發公司已收取多
      少會員及會費，各該會費之回饋金為何，且其非僅未對告
      訴人二人說明，其嗣後又如何與力保公司對帳？復據告訴
      人己○○於本院指稱：九十二年五月份投資之後，通路公
      司營運資料我都沒有看到過，戊○○都不給我看，我有跟
      通路公司的會計佩琪講，她說她沒有資料，會計帳目都在
      戊○○身上，我也有跟戊○○要，但戊○○一直跟我說要
      給我，但戊○○都一直沒有給我，後來九十二年七月份戊○○就告訴我她要回臺南了等語（本院卷一第七四頁），
      被告戊○○對通路開發公司之資金流向確實交待不清。
    ２甚者，被告戊○○及證人丙○○於九十二年五月至六月間
      向告訴人甲○○、己○○詐邀渠等各投資一百萬元及八十
      萬元後，通路開發公司隨即於九十二年八月停止營業，亦
      據告訴人甲○○指訴在卷（本院卷一第七六頁），復據被
      告戊○○對通路開發公司係九十二年八月份停止營業之事
      亦自承在卷（本院卷一第二六頁），且被告戊○○亦未能
      提出通路開發公司自九十二年五月二十二日簽訂總代理契
      約書起至同年八月間停止營業止，有任何營業之證明。
    ３被告戊○○對告訴人甲○○所投資一百萬元之去向，前後
      說明不一，其先於偵訊供稱：「（檢察官問：六月二日匯
      的一百萬給你？）是。：：我之前有向朋友借款代墊公司
      的款項，甲○○的錢匯進來，我先還給我朋友」云云（他
      卷第一０三頁），於本院再辯稱：「（指甲○○）匯到我
      帳戶的一百萬元，我拿去繳通路公司的保證金，是交給力
      保公司」云云（本院卷一第七九頁），已非一致，顯已有
      隱瞞；俟證人丙○○於本院對甲○○投資之一百萬元之資
      金去向證稱：「有的是匯到力保公司，有的是在我手上。
      （辯護人問：提示他卷三五○號第二十二頁甲○○匯款單
      ，為何不直接匯給你？）：：他們不喜歡跟我打交道。我
      有拿支票跟戊○○的媽媽借錢，所以我就先轉到戊○○那
      邊等語（本院卷二第五十頁），其後，被告戊○○再於本
      院證稱：「（受命法官問：你跟甲○○所拿的一百萬元是
      否拿去給你婆婆？）是。這是丙○○叫我先拿去的，因為
      當初丙○○跟我婆婆借票」等語（本院卷二第二二一頁）
      ，則甲○○投資之一百萬元既係購買丙○○之股權，而由
      丙○○指示先行返還予被告戊○○之婆婆吳黃麗鳳以清償
      丙○○之債務，則丙○○就該部分所出資之一百萬元之去
      向為何？查通路開發公司取得力保公司總代理權係於九十
      二年五月間之事，丙○○於出資時應知通路開發公司取得
      總代理權所支付之保證金須交予力保公司至少二年，則其
      所出資之一百萬元倘係交付予丁○○以支付通路開發公司
      總代理權之保證金，則若非知悉力保公司已未能履約，而
      意圖將自己投入之資金抽回，豈可能於投資後未逾一月，
      即就此部分再邀甲○○投資？
    ４再被告戊○○對己○○所投資八十萬元之去向，雖於本院
      辯稱：己○○投資之八十萬元，部分支付給丁○○權利金
      之部分票款，部分拿去支付薪資云云（本院卷一第二六頁
      ），惟此部分所述，並無證據足資佐證。被告戊○○雖提
      出力保國際生物科技臺灣區總代理契約書（下稱總代理契
      約書，本院卷一第五七頁）及丁○○簽署收受一千萬元之
      簽收證明（本院卷一第五六頁）為佐，以證明其確有將通
      路開發公司之資金包括告訴人己○○投資之款項用以支付
      丁○○款項，以明其亦係遭丁○○詐騙云云，惟查，辜不
      論丁○○之簽收證明，因無從證明其上丁○○簽名之真正
      ，而無從擔保文書之真正，並無證據能力，已如前述；且
      查，縱該簽收證明確係丁○○所簽署，被告戊○○未能提
      出該簽收證明所載匯入臺新銀行帳戶四百萬元予丁○○之
      證據，亦未能提出該簽收證明所載之支票確係由丁○○兌
      現或丁○○持交第三人兌現之證明，或向本院提供任何證
      據方法以由本院進行調查，則該簽收證明縱有證據能力，
      亦難證明其確有交付一千萬元予丁○○之事實；再依九十
      二年五月二十二日簽訂之總代理契約書，其內條款約定通
      路開發公司應給付力保公司保證金五百萬元，有總代理契
      約書可佐，該份總代理契約書係經法院公證人認證，有認
      證書可佐（本院卷一第四六、四七頁），該文書內容堪認
      屬實；然被告戊○○竟於本院辯稱：通路開發公司有出資
      到一千萬元給丁○○取得總代理。我五月十五日拿錢去給
      丁○○時，壬○○有在旁邊云云（本院卷一第二五頁），
      及證人丙○○猶證稱：為取得力保公司總代理權，係支付
      一千萬元之權利金（即保證金）云云（本院卷二第五四頁
      ），被告戊○○並提出上開丁○○之簽收證明，亦均表明
      所交付予丁○○之金額係一千萬元，辜不論被告戊○○於
      九十二年五月二十二日總代理契約書尚未簽訂之前，即於
      同年五月十五日先行支付一千萬元予丁○○，訂約之前即
      先行付款，已違常情，且被告戊○○及證人丙○○上開所
      述支付予丁○○一千萬元部分，與總代理契約書所載之保
      證金五百萬元亦不相符，所述顯均非可採，尚難認被告戊○○確已有將通路開發公司所募集之一千萬元股款資金均
      交付予丁○○。
    ５而五百萬元並非小數，且總代理契約書上之保證金額，依
      契約書第四條規定，於期滿或終止時，尚可請求力保公司
      返還，亦有總代理契約書可佐（本院卷一第五三頁），被
      告戊○○及證人丙○○對何以其二人所稱已交付予丁○○
      一千萬元之保證金，竟與總代理契約書上載之五百萬元，
      有五百萬元之差額乙節，語焉不詳，交待不清，被告戊○○證稱：開始丁○○要求我們付一千萬元云云（本院卷二
      第二二二頁），惟倘係如此，於九十二年五月二十二日總
      代理契約書簽訂後，已確定總代理權之保證金數額為五百
      萬元，如丁○○未將五百萬元以現金或票據退還，被告戊○○及證人丙○○已知通路開發公司與丁○○存有財務糾
      紛，何以再邀甲○○、己○○加入投資通路開發公司？而
      證人丙○○就此節於本院證稱：（法官問：通路公司為了
      取得力保公司總代理要支付多少錢？）壹仟萬元。：：（
      法官問：提示本院卷一第五十三頁總代理契約書，你們要
      付給力保公司金額是五百萬元？）這份不是原始資料，這
      是影印本。丁○○說給他一千萬元，他報五百萬元，他說
      要去騙力保股東，報帳是五百萬元，實際上是一千萬元，
      另五百萬元是要投資通路公司，但沒有談到持有多少通路
      公司的股份，剛才所述一千萬元、五百萬元講得我的頭都
      昏了，當作我沒有說，我精神不好云云（本院卷二第五五
      頁），雖一度指稱：該五百萬元之差額，係丁○○個人收
      取，用以投資通路開發公司云云；惟查丁○○並非通路開
      發公司之股東，有通路開發公司股東名簿可佐，所證顯係
      臨訟杜撰，已難採信，遑論其無從證明丁○○有取得該五
      百萬元之差額為回扣之事；且倘丁○○以該五百萬元投資
      通路開發公司，則差額之五百萬元資金復再流入通路開發
      公司之經營者被告戊○○及證人丙○○之手，被告戊○○
      更無須再將告訴人甲○○或己○○之投資款再交付予丁○○，是證人丙○○上開證述，縱係為真，更足證明被告戊○○收受告訴人甲○○、己○○之投資款後，應非將該款
      項再交予力保公司，充作通路開發公司取得力保公司總代
      理之保證金。是被告戊○○及證人丙○○對通路開發公司
      招募之資金去向說明不清，且臨訟杜撰，所述難以採信。
    ６至證人丙○○於本院證稱：丁○○說我之前給他的錢都可
      以轉成通路公司應該支付給力保公司的權利金（即指保證
      金），這部分約有五百萬元等語（本院卷二第五四頁），
      惟其未提出確有支付五百萬元權利金予力保公司之證據，
      所證已難採信；縱認其所述屬實，再參以證人丙○○復證
      稱：通路成立之前，會員費的佣金就沒有退了（指力保公
      司應退給區公司的佣金）等語（本院卷二第五四頁），則
      丙○○原所支付之款項充作通路開發公司應支付予力保公
      司之五百萬保證金已經足夠，力保公司尚且積欠被告戊○○經營力保公司臺中區公司應得之佣金，則被告戊○○何
      須如上開不足認定係丁○○所簽寫之「證明」所載，於九
      十二年五月五日支付六百萬元之期票及四百萬元之現金予
      丁○○？且被告戊○○亦毋須將告訴人己○○所交付之投
      資款用以支付該「簽收證明」所載之期票。是證人丙○○
      之上開證詞，非僅不足為有利於被告戊○○之認定，所述
      亦難採信，難認被告戊○○及證人丙○○業已為通路開發
      公司支付五百萬元保證金予力保公司。
    ７且通路開發公司原募集之股款為一千萬元，有公司基本資
      料可佐（偵一０三一一卷第三頁反面），被告戊○○就其
      支付予力保公司之金額，亦僅能提出其於九十二年四月間
      ，以其名義合計匯款二百萬元至力保公司臺新銀行臺南分
      行帳戶之匯款單四張，及於九十二年四月十、二十一日，
      分別以現金存款七萬六千元、五十萬元，存入上開帳戶之
      存款單二張為據，上開匯款單及存款單合計金額為二百五
      十七萬六千元，上開存款及匯款縱從有利於被告戊○○之
      認定，均係交付予力保公司支付保證金；甚且，本件縱認
      定被告戊○○於九十二年五月二十二日與力保公司簽訂臺
      灣區總代理權時，業已如數支付五百萬元之保證金，惟通
      路開發公司於九十二年五月間成立後，一千萬元之資金扣
      除前開繳交保證金之數額，其餘資金之去向為何？告訴人
      己○○、甲○○分別於九十二年五月十九日、九十二年六
      月二日投資通路開發公司後，縱通路開發公司所繳交之保
      證金已遭丁○○捲款而去，何以通路開發公司竟均無財務
      報表及帳冊可知公司其餘資金去向？
    ８從而，被告戊○○於九十二年五月間邀告訴人甲○○、己○○投資通路開發公司時，該公司之資金去向，除被告戊○○提出已於九十二年四月間交付二百五十七萬六千元予
      力保公司之匯款單及存款外，其餘資金去向不明，被告戊○○係該公司總經理及證人丙○○係該公司董事長，自難
      對公司資金去向諉為不知，其二人竟仍邀告訴人己○○及
      甲○○投資通路開發公司，以出脫自己持股，對告訴人二
      人隱瞞通路開發公司之財務及資金去向，所得資金之款項
      或去向不明或用以清償丙○○之債務，又於事後刻意隱瞞
      取得總代理權之保證金僅五百萬元之事，一再虛構係交付
      一千萬元保證金予丁○○，更足佐證其二人具有為自己不
      法所有之犯意聯絡及有對告訴人二人施用詐術亦明。
（三）再查，被告戊○○於九十二年五月底邀己○○、甲○○投
      資之前，應已知力保公司未能兌現會員福利，亦據被告戊○○於本院證稱：從九十一年十月到九十二年三月力保公
      司都沒有依約提供要給我的協助等語（本院卷二第二一六
      頁），並供稱：一滴血可以試多種病的試劑部分，丁○○
      說會員不能在家裡扎針，所以這部分沒有提供給會員。該
      項生物檢測福利是從何時起沒有提供，我也不知道等語（
      本院卷三第一六０頁），及證人丙○○亦證稱：（法官問
      ：是在通路公司成立後或前，力保公司開始沒有履約？）
      通路成立之前，會員費的佣金就沒有退了等語（本院卷二
      第五四頁），再參以證人即力保公司董事庚○○亦於本院
      具結證稱：公司產品並無量產等語（本院卷二第二０一頁
      ），則公司以血滴檢測疾病之生物科技產品既未量產，如
      何大量提供予力保公司之會員？而經本院向新光產物保險
      股份有限公司、友聯產物保險股份有限公司查詢結果，要
      保人力保公司於九十二年三、四月間有向新光產物保險股
      份有限公司僅投保三件被保險人均係力保公司之汽車強制
      險及任意第三人責任險等情，亦有新光產物保險股份有限
      公司九十四年六月十七日函可佐（本院卷三第五八至六一
      頁），另要保人利保公司（非力保公司）向友聯產物保險
      股份有限公司投保之團體傷害保險，則因保費未兌現而自
      始失其效力，有友聯產物保險股份有限公司九十四年七月
      十二日九四友總意傷字第三五一號函可佐（本院卷三第一
      ０八頁），並無力保公司或被告戊○○所稱之利保公司為
      會員投保相關產物保險之資料；再力保公司雖有為會員投
      保團體保險，惟部分會員之保險，於未到期前自九十二年
      五月一日起退保，有中國人壽保險股份有限公司九十四年
      七月五日九四中壽團險字第八六０、八六一號（本院卷三
      第八十頁以下、六三頁），另部分會員團體綜合保險係自
      九十二年五月一日至七月三十一日止，有中國人壽保險股
      份有限公司九十四年七月五日函九四中壽團險字第八六一
      號函可佐（本院卷三第八十頁以下），而己○○招募之會
      員中，九十二年四月十八日繳納會費之會員賴寶玉、五月
      二十六日繳納會費之楊瑞蓮、楊昭平、楊昭文、楊瑞花、
      古秀雲、范姜進財、蘇冠宇、蔡定霖、林建華部分，亦無
      任何證據證明力保公司有為其等投保會員團體綜合保險，
      顯見力保公司自九十四年三、四月間起除人壽保險部分外
      ，其餘已未能履行會員權利，同年五月間起人壽保險部分
      亦僅履行部分會員之人壽保險，遑論其餘會員權利均未履
      行；再參以告訴人己○○亦指稱：九十二年六月份我看通
      路公司出問題，很多人打電話到公司反應，說會員福利如
      血液檢驗、電腦借用，中國人壽百萬壽險及二十萬元意外
      險福利都沒有兌現，我向戊○○要求要拿會計帳目，因為
      我是股東，我有權要求，但都沒有拿出來等語（本院卷一
      第七一頁），依告訴人己○○於九十二年五月底至六月初
      投資入通路開發公司後，隨即於同年六月份發現上情，顯
      見被告戊○○於九十二年五月間邀甲○○、己○○投資通
      路開發公司之前，應已知力保公司未能提供會員福利，通
      路開發公司所取得之力保公司臺灣區總代理之經營權，所
      招募之會員亦無法得到會員福利，被告戊○○與證人丙○○為出脫自己持股，取回自己前所投資之資金，遂詐邀甲○○、己○○投資，聲稱通路開發公司取得力保公司臺灣
      區總代理權係有利可圖，以欺罔之方法使甲○○、己○○
      陷於錯誤因而交付款項，被告戊○○與證人丙○○確有施
      用詐術亦明。倘被告戊○○及丙○○於九十二年五月間邀
      告訴人己○○、甲○○投資時尚不知力保公司已未能履行
      會員權利及福利，則何以通路開發公司資本額一千萬元，
      甫於九十二年五月五日成立，被告戊○○及丙○○竟急於
      九十二年五月底即同意告訴人己○○以八十萬元之投資款
      即可取得通路開發公司百分之十之股權，而折價出售該公
      司股權？
（四）且被告戊○○確詐邀己○○投資通路開發公司，並佯稱投
      資後係屬原始股東等情，亦據告訴人己○○於本院指稱：
      戊○○說我是原始股東，但是我在通路開發公司的股東名
      冊都沒有看到我的名字等語（本院卷一第七三頁），且有
      己○○簽署之發起股認購合約書可佐（發查一０００卷第
      十八頁），被告戊○○對有持該合約書交告訴人己○○簽
      署之事亦不否認，是告訴人己○○上開指訴亦堪採信。被
      告戊○○雖又辯稱：是丁○○叫我拿給她（指己○○）簽
      的云云（本院卷二第二二二頁），查丁○○並未出資經營
      通路開發公司，被告戊○○邀何人投資通路開發公司及通
      路開發公司各有何人出資多少，均與丁○○無涉，丁○○
      豈可能要求被告戊○○要己○○簽發起股認購合約書，被
      告戊○○又何須聽命於丁○○，是此部分被告戊○○所辯
      ，顯均非可採；被告戊○○雖於警詢供稱：己○○係籌措
      百分之十取代陳丁榮股權，計一百萬元云云（偵一０三一
      一號卷第九號反面），則何以該股權非由陳丁榮出面與己○○簽訂股權讓與契約書，而係由被告戊○○提供該發起
      股認購合約書，由通路開發公司之代表人丙○○出具名義
      與告訴人己○○簽訂？是被告戊○○上開所述，並非可採
      。通路開發公司係於九十二年五月五日成立，有公司基本
      資料可佐，已如前述，被告戊○○竟對告訴人己○○佯稱
      其投資係屬原始股東，隱瞞己○○所得股權應係原通路開
      發公司股東出脫之事實，詐邀己○○投資通路開發公司發
      起股，其後再虛稱己○○投資之資金用以支付總代理權之
      保證金云云，更足佐證其邀己○○投資，確具為自己不法
      所有之意圖。又證人丙○○係通路開發公司董事長，其與
      被告戊○○共同籌設通路開發公司，且係該公司實際負責
      經營之人，自對通路開發公司之資金去向知之甚詳，告訴
      人己○○亦指稱係戊○○及丙○○遊說我投資通路開發公
      司等語（本院卷一第七一頁）；再就己○○交付之投資款
      去向，被告戊○○亦供稱：是董事長丙○○授權我處理這
      筆財務（指己○○之八十萬元投資款）等語（本院卷一第
      二六頁），再參以上開發起股認購合約書，亦係由證人丙○○與己○○所簽訂，有上開合約書可佐，足認被告戊○○與丙○○間確具有犯意聯絡。
（五）選任辯護人林伸全律師雖再聲請調閱力保公司相關營利所
      得申報資料云云（本院卷一第一０五頁），惟依財政部臺
      灣省南區國稅局新化稽徵所檢送之力保公司九十一、九十
      二年度營利事業所得稅結算申報資料，力保公司於九十一
      、九十二年度之營業淨利均係負數，有上開所得稅結算申
      報資料可佐（本院卷一第一六０至一六九頁），依上開申
      報資料，除證明力保公司九十一、九十二年度之經營狀況
      不佳，甚且毋庸繳稅外，無從為任何有利於被告戊○○之
      證明。
    綜上所述，事證明確，被告戊○○上揭詐欺取財犯行均堪認
    定。
二、核被告戊○○所為，係犯刑法第三百三十九條第一項之詐欺
    取財罪。再公訴人雖認被告戊○○係犯刑法第三百四十條之
    常業詐欺罪嫌云云，惟查，被告戊○○係詐邀甲○○、己○○二人投資通路開發公司，本件被害人僅有二人，尚難認被
    告戊○○係依此為業，恃以維生，自難以常業詐欺相繩，公
    訴人所認顯係有誤，起訴法條應予變更。又被告戊○○與丙○○間就本件詐欺取財犯行，有犯意聯絡及行為分擔，均為
    共同正犯。又被告戊○○先後詐欺取財犯行，時間緊接，所
    犯構成要件相同，顯係基於概括犯意反覆為之，為連續犯，
    論以一詐欺取財罪，並依法加重其刑。爰審酌被告戊○○年
    僅三十餘歲，其明知力保公司已未依約提供會員權益，通路
    開發公司取得力保公司臺灣總代理實亦難以經營，再通路開
    發公司實際股東出資金額去向不明，該公司實際已無資產及
    價值，竟仍詐邀告訴人甲○○、己○○投資通路開發公司，
    以出脫自己持股，其詐得金額合計為一百八十萬元，犯後對
    公司資金及告訴人交付之投資款項去向說明不清，再被告戊○○雖已先返還甲○○十二萬元，惟其餘款項均仍未返還，
    復遲未能與甲○○、己○○達成和解，暨其犯後態度等一切
    情狀，量處如主文所示之刑。
三、再公訴意旨另以：被告戊○○與丙○○（另案審理）及壬○○（經本院判處無罪，詳如後述）基於謀議，於九十二年五
    月間假裝成立通路開發公司，適己○○於九十二年四月加入
    力保公司為會員而認識戊○○，己○○因之不疑有詐，推薦
    二十五位會員入會，共收取十四萬七千八百元入會費予戊○○，因認被告戊○○此部分亦涉犯常業詐欺罪嫌云云。按犯
    罪事實應依證據認定之，無證據不得認定犯罪事實，刑事訴
    訟法第一百五十四條第二項定有明文。訊據告戊○○堅決否
    認此部分涉犯詐欺罪嫌，其辯稱：不知道己○○繳多少入會
    費，且她繳的入會費也不是交給我，我沒有經手。：：己○○確實有把二十五位的會員費繳給力保公司，有郵局匯款單
    ，我不知道這些錢何人拿走了，我也不知道力保公司的郵局
    帳戶是何人掌管等語在卷（本院卷一第二六、二八頁），經
    查：
（一）公訴人認被告戊○○此部分涉犯詐欺罪嫌，無非以告訴人
      己○○之指訴為據，惟查，告訴人己○○於本院供稱：我
      的錢匯到力保公司的，：：這部分是告壬○○，跟戊○○
      沒有關係。：：（法官問：你另外推薦二十五個人入會，
      入會費多少？）：：一共是十四萬七千八百元，錢都是匯
      到力保公司。：：我被詐騙會費，即一萬零五百元及十四
      萬七千八百元，此部分和戊○○沒有關係等語（本院卷一
      第七二、七三頁），且查，告訴人己○○所推薦之會員所
      交付之會費，係以郵局劃撥方式自行將款項劃撥至力保公
      司之郵局帳戶等情，亦據告訴代理人張國隆律師以陳報狀
      提出之空白劃撥單可佐（本院卷一第一四九至一五一頁）
      ，該空白劃撥單上已印妥收款帳戶係00000000號
      戶名力保國際生物科技公司，足認告訴人己○○推薦會員
      而繳付之會費，確係存入力保公司之帳戶內，被告戊○○
      辯稱未經手該款項等語，尚非無據。
（二）且查，遍查全卷，公訴人復未就此部分舉證證明告訴人己○○係因被告戊○○之詐騙而加入並推薦其他會員入會，
      復無證據證明被告戊○○持有上開會費匯入之力保公司郵
      局劃撥帳號之領款印鑑或金融卡；且查，告訴人己○○約
      係於九十二年四月十八日推薦並繳交高復華、楊震東、甘
      阿品、賴寶玉、楊世名、楊琇媚、楊雁茹等人之會費，亦
      有告訴人己○○提出之力保公司會費明細表可佐（本院卷
      一第一五六頁），而本件亦無證據證明被告戊○○於告訴
      人己○○在九十二年四月間繳交上開會費時，已知情力保
      公司於取得會員會費後，將不依約提供會員權益；再告訴
      人己○○於九十二年五月間陸續繳納其餘會員會款，既係
      自行以劃撥方式繳納，亦難認係受被告戊○○之詐騙而繳
      納；復查無其他積極證據足資證明被告戊○○與力保公司
      實際負責人丁○○，就詐騙己○○等二十五人之會費，有
      犯意聯絡及行為分擔，是此部分證據不足證明被告戊○○
      涉犯詐欺罪嫌，惟公訴人認此部分與前開起訴並有罪部分
      ，有裁判上一罪或實質上一罪關係，本院自不另為無罪之
      諭知，併此敘明。
四、移送併辦（九十三年度偵字第二０五九六號）意旨即被告戊○○如犯罪事欄一之（二）之詐欺取財犯行部分，此部分雖
    未據起訴，惟與前開起訴並有罪部分有連續犯之裁判上一罪
    關係，依刑事訴訟法第二百六十七條之規定，應為起訴效力
    所及，本院自得併予審理，附此敘明。
五、另移送併辦（亦為九十三年度偵字第二０五九六號）意旨另
    認被告戊○○假借力保公司臺中區公司名義，於九十二年四
    月三日持力保公司臺中區公司共同投資合約書及代理契約書
    ，向任職於力保公司臺中區公司之乙○○及其父甲○○佯稱
    ：力保公司臺中區○○○○路開發公司云云，詐邀甲○○投
    資，致甲○○陷於錯誤，於同年四月十五日依戊○○之指示
    ，匯款五十萬元至力保公司，因認被告戊○○此部分亦涉犯
    詐欺罪嫌云云。惟按犯罪事實應依證據認定之，無證據不得
    認定犯罪事實，刑事訴訟法第一百五十四條第二項定有明文
    ，訊據被告戊○○堅決否認有詐欺犯意，其於本院辯稱：甲○○前面五十萬元是匯到力保公司，是力保公司臺中區公司
    要讓給甲○○經營，力保公司臺中區○○○○路開發公司不
    是同一間公司，是丁○○叫我跟甲○○簽約，合約內容是我
    將臺中區公司的經營權利轉給甲○○，契約當事人就是我跟
    甲○○，甲○○的錢是匯到力保公司，因為甲○○是拿力保
    公司的臺中區公司。這筆錢匯款的錢是在九十二年四月十五
    日，當時通路公司還沒有成立，所以這五十萬元甲○○不是
    投資通路公司的。：：我就找到乙○○，問他是否共同經營
    臺灣區總代理，後來我給甲○○通路開發公司百分之五的股
    權，這是乾股，他沒有付錢等語，經查：
（一）被告戊○○確係以投資通路開發公司百分之五之股權為由
      ，使甲○○於九十二年四月十五日依戊○○指示匯款五十
      萬元至力保公司之事實，業據告訴人甲○○指訴在卷，復
      據被告戊○○於本院供稱：因為甲○○有加入通路公司百
      分之五的股權，所以我才簽（指他卷第五八頁之代理契約
      書）給他等語（本院卷二第二一九頁），並有匯款單及被
      告戊○○代表通路國際股份有限公司（亦係通路開發公司
      之誤繕）與告訴人甲○○於九十二年四月十五日簽訂之代
      理契約書可佐，該代理契約書第一條即載明「甲方（指戊○○）同意乙方（指甲○○）經營ＲＩＰＯ國際通臺灣區
      總代理業務，並由乙方取得經營代理權百分之五股權期限
      兩年」，第三條亦載明「代理之權利金為新臺幣伍拾萬元
      整」，第七條規定「終止代理合約之同時甲方應退還權利
      金予乙方」等語，有代理契約書可佐（他卷第五八至六十
      頁），依該份代理契約書，甲○○出資五十萬元，並非購
      得力保公司臺中區公司之經營權，而係取得力保公司臺灣
      區總代理業務之百分之五之股權二年，且期滿被告戊○○
      尚須退還該保證金，再參以當時即九十二年四月十五日之
      時，通路開發公司尚未正式成立，而其後通路開發公司成
      立後，其惟一業務即係經營力保公司臺灣區總代理業務，
      又通路開發公司於九十二年五月五日成立後，甲○○確亦
      係占有百分之五之股份，亦據被告戊○○於本院所不否認
      （本院卷一第七八頁），並與通路開發公司九十二年五月
      五日設立登記表後附之股東名簿相符（本院卷一第一七八
      頁），是核上開代理契約書之實質上之意義，告訴人甲○○所述應堪採信。且查：
    １甲○○投資該筆五十萬元款項，係為其子乙○○得以經營
      事業，亦據告訴人甲○○陳明在卷，而乙○○於九十二年
      五月間已出任通路開發公司中區行銷副總，有被告戊○○
      提出之通路開發公司重要幹部第一次會議紀錄可佐（他卷
      第六一頁），倘甲○○於九十二年四月十五日所投資之五
      十萬元，係為取得力保公司臺中區公司之經營權，則其取
      得後，已可使其子乙○○經營力保公司臺中區公司，乙○○何須於九十二年五月初轉任職通路開發公司？且以五十
      萬元取得力保公司臺中區公司之甲○○，與被告戊○○所
      訂契約，竟又隻語未提上開力保公司臺中區公司之事，豈
      非與常情不合。
    ２被告戊○○雖辯稱：我問乙○○是否共同經營臺灣區總代
      理，後來我給甲○○通路公司百分之五股權，這是乾股云
      云，惟依被告戊○○所述，當時甲○○既尚未投資通路開
      發公司，乙○○任職通路開發公司尚約定須另支付薪資，
      再參以乙○○僅任職力保公司未滿三月，資歷甚淺，被告
      戊○○等人何須給甲○○百分之五之股權為乾股？是被告
      戊○○所辯亦難採信，應以告訴人甲○○所述，係因先投
      資五十萬元而能取得通路開發公司百分之五之股權，較堪
      採信。
    ３被告戊○○雖再辯稱：甲○○該筆五十萬元款項係匯入力
      保公司帳戶，故甲○○係為取得臺中區公司經營權云云，
      惟查，力保公司臺中區公司之經營權係被告戊○○所持有
      ，亦據被告戊○○於本院陳明：臺中區公司股東只有我一
      人等語在卷（本院卷一第八十頁），有授權經營合約書可
      佐（本院卷一第一一二至一一六頁），則甲○○倘要取得
      該臺中區公司經營權，亦應係付款予轉讓經營權之被告戊○○，而非直接付款給力保公司，是本件甲○○所持之匯
      款對象雖係匯款予力保公司，確係依被告戊○○之指示，
      自不能因甲○○係匯款至力保公司帳戶，遽即認告訴人甲○○匯款五十萬元係為投資力保公司臺中區公司，被告戊○○此部分所辯，亦非可採。
    ４被告戊○○又辯稱：這個（指代理契約書）是丁○○交給
      我，叫我用這份跟甲○○簽，我有向丁○○要區公司合約
      書，他不給我云云（本院卷二第二一八頁），惟查，被告
      戊○○係以通路開發公司名義跟甲○○簽立，丁○○並未
      投資通路開發公司，豈可能要求持該份契約書要求被告戊○○跟告訴人甲○○簽約？被告戊○○就此節竟再辯稱：
      因被丁○○洗腦云云，顯臨訟杜撰，尚難採信。
   綜上所述，被告戊○○確係邀告訴人甲○○投資通路開發公
   司，甲○○始於九十二年四月十五日依被告戊○○指示匯款
   五十萬元至力保公司帳戶等情，足堪認定，合先敘明。
（二）再查，通路開發公司其後確於九十二年五月五日成立，且
      於同年五月二十二日與力保公司簽訂總代理契約書，取得
      力保公司臺灣區總代理等情，有公司基本資料及總代理契
      約書可佐；而通路開發公司主要經營業務，即係為先取得
      力保公司臺灣區總代理權後，再經營力保公司ＲＩＰＯ國
      際通之業務，是被告戊○○要求甲○○將投資之五十萬元
      匯入力保公司，倘係作為支付通路開發公司取得力保公司
      臺灣區總代理權之保證金之一部，該款項既係為通路開發
      公司匯入力保公司，並非被告戊○○據為己有，已難認被
      告戊○○有為自己不法所有之意圖。
（三）被告戊○○於九十二年四月間，以其名義匯款至力保公司
      帳戶之金額即高達二百萬元，有匯款單在卷可佐（本院卷
      三第四十至四三頁），另被告戊○○有提出其於九十二年
      四月間以現金存款存入力保公司七萬六千元及五十萬元，
      亦有存款存入憑條二紙可佐（本院卷三第三九、四二頁）
      ，公訴人既未能舉證證明上開匯款及存款並非被告戊○○
      為總代理權之保證金而支付予力保公司，自應從有利於被
      告戊○○之認定；則被告戊○○於九十二年四月間既有為
      總代理權支付上開款項予力保公司，顯見其於九十二年四
      月間，仍認通路開發公司取得力保公司臺灣區總代理係有
      利可圖，故其邀告訴人甲○○於九十二年四月十五日投資
      通路開發公司，尚難認其有為自己不法所有之詐欺犯意。
（四）從而，被告戊○○於九十二年四月間猶匯款及存款二百餘
      萬元至力保公司，且其邀告訴人甲○○於九十二年四月十
      五日投資之五十萬元，亦係指示告訴人甲○○匯入力保公
      司帳戶，其既未經手該筆款項，已難認其具有為自己不法
      所有之詐欺意圖，此外，復無證據證明被告戊○○於九十
      二年四月間邀甲○○投資通路開發公司五十萬元時，已知
      情力保公司將不履行會員權益，通路開發公司所取得之力
      保公司臺灣區總代理均屬詐騙，又被告戊○○與丁○○就
      力保公司未履行會員權益乙節有犯意聯絡，自難認被告戊○○於九十二年四月間於籌組通路開發公司時，邀甲○○
      投資五十萬元部分係屬詐欺。是此部分被告戊○○詐欺罪
      嫌尚有不足，既不構成詐欺，自不在本院審理範圍，而與
      本案無連續犯之裁判上一罪關係，又未經起訴，本院自無
      從併予審理，應將該卷退還臺灣臺中地方法院檢察署檢察
      官另為妥適處理，附此敘明。
貳、無罪部分
一、公訴意旨略以：被告壬○○意圖為自己不法所有之常業詐欺
    犯意，於九十一年三月間，在臺南縣仁德鄉仁愛村一一二四
    之二號成立力保公司，其明知力保公司實際上並無營業事實
    ，卻佯稱該公司掌握生物科技保健預防產品之技術，加入該
    公司之會員可享有自行創業優勢，而且享有免費保健醫學產
    品、中國人壽之各種保險及享有汽機車強制險回饋金等福利
    ，以俗稱「老鼠會」之方式招收不特定會員，並詐取會員費
    。為順利募集會員，乃與同具犯意聯絡之力保公司股東丙○○（另案審理）、戊○○謀議，於九十二年五月間，在臺中
    市○○路○段六十之八號八樓之三佯成立通路開發公司，由
    丙○○擔任負責人，戊○○擔任監察人，並由通路開發公司
    與力保公司簽訂契約，擔任力保公司臺灣區總代理，負責招
    收會員。適有己○○於九十二年四月間經朋友陳丁榮介紹繳
    交十五萬元加入力保公司為會員而認識戊○○，戊○○遊說
    己○○出資八十萬元加入通路開發公司股東，己○○不疑有
    詐，自九十二年五月十九日起迄六月止陸續將上開款項交予
    戊○○，並推薦二十五位會員入會，共收取十四萬七千八百
    元入會費予戊○○。詎戊○○等人得款後，竟於九十二年九
    月二十九日停止通路開發公司營業，己○○始知受騙。因認
    被告壬○○涉犯刑法第三百四十條之常業詐欺罪嫌云云。
二、按犯罪事實應依證據認定之，無證據不得認定犯罪事實。又
    不能證明被告犯罪者，應諭知無罪之判決，刑事訴訟法第一
    百五十四條第二項、第三百零一條第一項定有明文。又認定
    犯罪事實所憑之證據，無論係直接證據或間接證據，其為訴
    訟上之証明，須於通常一般之人均不致有所懷疑，而得確信
    其為真實之程度者，始得據為有罪之認定，倘其証明尚未達
    到此一程度，而有合理之懷疑存在，復無其他調查途逕可尋
    ，法院即應為無罪之判決，最高法院七十六年臺上字第四九
    八六號判例可資參照。
三、本件證據能力之說明
（一）就告訴人己○○之警詢陳述之證據能力
      按被告以外之人於審判外之言詞或書面陳述，除法律有規
      定者外，不得作為證據，刑事訴訟法第一百五十九條第一
      項定有明文。查告訴人己○○之警詢陳述，業據被告壬○○之選任辯護人林春榮律師指稱無證據能力，又該警詢陳
      述，係屬被告以外之人於審判外之言詞陳述，並未與審判
      中所述不符，復無刑事訴訟法第一百五十九條之二、之三
      之規定之情形，自應認無證據能力。
（二）就告訴人己○○之偵訊陳述之證據能力
      按被告以外之人於偵查中向檢察官所為之陳述，除顯有不
      可信之情況者外，得為證據，刑事訴訟法第一百五十九條
      之一第二項定有明文。查告訴人己○○之偵訊陳述，雖據
      被告壬○○之選任辯護人林春榮律師指稱該己○○之偵訊
      所述無證據能力，因未經具結，且是審判外陳述云云，惟
      查，告訴人己○○係屬「被告以外之人」（參見刑事訴訟
      法第一百五十九條之一之立法理由），其於檢察官偵訊時
      ，以「告訴人身分」而非以「證人身分」為陳述，該陳述
      自毋庸依證人規定予以具結，選任辯護人林春榮律師復未
      提出告訴人己○○於偵查中向檢察官所為之陳述，有「顯
      不可信之情況」存在之證據，依上揭規定，告訴人己○○
      向檢察官所為之陳述，自有證據能力，選任辯護人林春榮
      律師認：未經具結即無證據能力云云，與上揭法律規定未
      合，所認顯係有誤。
（三）告訴人己○○在偵查中所提通路開發公司之相關資料及繳
      交通路開發公司款項之證明之證據能力
      選任辯護人林春榮律師指稱：因此部分與力保公司及被告
      壬○○無涉，故對被告壬○○應無證據能力云云。查證據
      能力與證明力係屬二事，自不能以證據對某待證事實之有
      無證明力，為該證據是否具證據能力之認定，選任辯護人
      林春榮律師所認顯係有誤，併此敘明。
（四）被告壬○○提出之丁○○九十二年十一月九日所簽署之切
      結書（本院卷一第四五頁）之證據能力：
      按除顯有不可信之情況外，公務員職務上製作之紀錄文書
      、證明文書，從事業務之人於業務上或通常業務過程所須
      製作之紀錄文書、證明文書，及前開情形外，其他於可信
      之特別情況下所製作之文書，得為證據，刑事訴訟法第一
      百五十九條之四定有明文。查上開切結書業據公訴人指稱
      ：該切結書無證據能力等語，雖證人丙○○及證人即同案
      被告戊○○於本院均證稱於該切結書簽署時在場等語（本
      院卷二第五七、二一０頁），證人戊○○並證稱：他簽的
      時候我在場等語（本院卷二第二一０頁），僅證稱「在場
      」乙節，惟對是否親眼目睹丁○○簽署一節，並未具體言
      及，難認具有「可信之特別情況」存在，自應認無證據能
      力。
四、公訴人認被告壬○○涉犯常業詐欺犯行，無非以被告壬○○
    自承每個月均到公司幾次或參加開會等情，及告訴人己○○
    亦指稱被告壬○○曾參加力保公司會議等語為據，固非無據
    ；惟訊據被告壬○○堅決否認有常業詐欺犯行，其於本院辯
    稱：力保公司都是丁○○在做的，他欠我錢，要求我做力保
    公司的負責人，他說如果力保公司有賺錢再還我。力保公司
    是否有要求會員費我不知道。不知道己○○交會費及投資之
    事，通路開發公司我都沒有參加，沒有出資也沒有出具名義
    等語（本院卷一第二四、三一頁）。經查：
（一）力保公司之實際負責人係丁○○，被告壬○○係力保公司
      名義負責人，力保公司之業務均係丁○○經營之事實，亦
      據被告壬○○及被告戊○○於本院供稱在卷（本院卷一第
      二九頁），復據證人丙○○、辛○○、庚○○於本院具結
      證述在卷；其中，證人即同案被告戊○○並於本院證稱：
      「（辯護人問：你在跟力保公司接洽過程中，跟何人接洽
      ？）跟丁○○。（辯護人問：你跟力保公司簽約支付多少
      錢？）區公司是五十萬元，我付給丁○○，十萬元現金訂
      金，其他的開票交給丁○○，每月十萬元，開到一月或是
      二月。（辯護人問：你交付五十萬元過程中，有無跟壬○○接觸？）沒有。當時沒有看過他。：：（辯護人問：提
      示本院卷一一六頁，授權經銷合約書是跟何人簽立的？）
      丁○○」等語（本院卷二第二０九、二一０頁），且查，
      證人丙○○於本院亦證稱：「（檢察官問：壬○○有無常
      去上班？）沒有。（檢察官問：只是重要會議才去？）對
      。如開幕」等語（本院卷二第五一、五二頁），另證人即
      九十年十一月至九十一年十二月間任職於力保公司之員工
      辛○○亦於本院證稱：「（法官問：臺南分公司主持會議
      時，壬○○會不會來參加？）我們沒有開什麼會，壬○○
      幾乎沒有參加，都是丁○○在主持。：：壬○○會來公司
      聊天，有時候跟員工，大部分是跟丁○○」等語（本院卷
      二第二五五、二五六頁），及證人即九十一年三月底前任
      職力保公司董事兼執行副總庚○○於本院亦對在九十一年
      三月底離職前，力保公司業務推展的內部會議，都是丁○○在主持等情具結證述在卷（本院卷二第二０三至二０六
      頁）並證稱：「（辯護人問：在你擔任執行副總時間，壬○○有無到公司上班？）沒有。（辯護人問：公司財務由
      何人負責？）由丁○○負責，另有同居人歐碧玉在負責領
      款。（辯護人問：歐碧玉去領款時需要蓋公司大小章，公
      司大小章何人保管？）丁○○。（辯護人問：公司要跟其
      他人簽約，由何人決定？）丁○○」等語（本院卷二第一
      九八、一九九頁），依上開證人所述，足認力保公司之業
      務確係由丁○○實際經營負責，丁○○應係力保公司之實
      際負責人，再參以被告壬○○於九十二年間，年近七十，
      已逾一般退休年齡，是被告壬○○辯稱其係名義負責人，
      丁○○始係力保公司之實際負責人等情，所述並非無據。
（二）被告壬○○確有參加力保公司之會議，亦據被告壬○○於
      偵訊自承每個月均有到公司二、三次等語（他卷第九十頁
      ），其於本院供稱：「丁○○有需要就叫我去開會，會議
      內容就是有客人來在座談，我有空時我有去公司那裡坐」
      等語（本院卷一第二八頁）；而證人丙○○於本院亦證稱
      ：「每次重要會議壬○○幾乎都有去，：：（檢察官問：
      壬○○有無常去上班？）沒有。（檢察官問：只是重要會
      議才去？）對。如開幕」等語（本院卷二第五一、五二頁
      ），並證稱：「（法官問：你剛剛所提壬○○在力保公司
      重要會議都有去，所指的重要會議為何？）我和丁○○開
      會的時候，壬○○有時候會來，還有臺中管理處開幕、南
      區管理處開幕賴董都有來，時間就是開幕時間，我忘了，
      是在我任職力保公司的期間。（審判長問：與丁○○開什
      麼會？）是幹部會議、公司營運會議」等語（本院卷二第
      五六頁）在卷，是被告壬○○並未天天到力保公司上班，
      其雖非公司實際負責人，惟亦有參加力保公司之幹部會議
      及公司營運會議。然有參加力保公司會議與是否知悉實際
      經營之丁○○有無取得「三滴血可檢驗十種病」之生物科
      技檢測技術及能否提供會員約定權利及福利，亦屬二事。
      僅依被告壬○○非天天至力保公司上班，僅參加公司會議
      等情，尚不足證明被告壬○○知情丁○○未能提供會員權
      利及福利，或力保公司有無擁有上開生物科技檢測之技術
      ，亦難認被告壬○○就力保公司向會員收取會費一節，係
      與丁○○有詐欺取財之犯意聯絡。
（三）告訴人己○○確有繳交二十五位會員之會費達十四萬七千
      八百元予力保公司，業據告訴人己○○陳明在卷，惟其於
      本院供稱：我剛加入九十二年四月左右時，壬○○沒有直
      接跟我說過話，直到九十二年七、八月左右，力保公司開
      股東大會，我有去，看到壬○○、戊○○在發言講公司的
      事情，是發言一些股東的內部事情，那一天我載壬○○到
      臺南火車站，賴沒有說什麼，我有說要求會費退給我，賴
      沒有答應我，我說會費怎麼辦，賴說他不知道等語（本院
      卷一第七三頁），亦明確指稱並非被告壬○○邀其加入會
      員及繳交會費；再力保公司於九十二年八月間實際上已無
      營業，亦據告訴人甲○○、同案被告戊○○於本院陳明在
      卷（本院卷一第二六頁），則依被告壬○○於力保公司停
      業後，猶以公司名義人出席力保公司股東或被害人之相關
      會議，亦難認其具有詐欺取財之犯意及犯行。
（四）再查，依力保公司臺新銀行臺南分行帳戶之臺幣存款歷史
      交易明細查詢資料，亦有被告壬○○於九十一年十月八日
      、九十二年一月三十日、九十二年二月十三日、九十二年
      四月十七日各匯款轉存二十萬元、三十萬元、二十一萬元
      、二十萬元至力保公司臺新銀行00000000000
      000號帳戶，於九十一年九月二日、十二月十六日、九
      十二年一月三日、一月十五日、二月十九日、二月二十日
      、三月二十一日各匯款轉存十二萬元、十五萬元、十八萬
      五千元、三萬元、十一萬元、十萬元、十四萬元至力保公
      司臺新銀行00000000000000號帳戶，有上
      開帳戶之歷史交易明細查詢資料可佐（他卷第一二七至一
      四０頁），上開金額合計逾一百五十萬元，而依上開歷史
      交易明細查詢資料，尚未見力保公司上開帳戶，有金錢流
      入被告壬○○帳戶之情形，本件亦無其他積極證據足資證
      明力保公司之帳戶確係被告壬○○所持有管理，及力保公
      司所收取之會費，實係被告壬○○所取得，是本件實難認
      被告壬○○就告訴人己○○所繳交之上開會費具為自己不
      法所有之意圖。
（五）另就告訴人己○○投資通路開發公司八十萬元部分，查告
      訴人己○○係受被告戊○○之詐騙，已如前述；再被告壬○○並非通路開發公司之股東，其未參與投資或經營通路
      開發公司，亦未邀約告訴人己○○投資通路開發公司等情
      ，亦據被告壬○○於本院陳明在卷（本院卷一第二四頁）
      ，復據同案被告戊○○於本院供稱：我和丙○○成立通路
      開發公司，壬○○沒有參與，也沒有擔任職務等語（本院
      卷一第二五頁、本院卷二第二一二頁），二者所述相符，
      此部分復查無其他積極證據足資證明被告壬○○有投資通
      路開發公司，亦無其他證據證明被告壬○○對被告戊○○
      及丙○○詐邀告訴人己○○投資通路開發公司八十萬元之
      事知情並有參與，而與被告戊○○有犯意聯絡及行為分擔
      ，此部分證據不足證明被告壬○○亦涉犯常業詐欺罪嫌。
五、綜上所述，被告壬○○既係力保公司之名義負責人而非實際
    負責人，已難認告訴人己○○或其他會員繳交之會費係由被
    告壬○○所取得，本件並無證據證明被告壬○○有招募告訴
    人己○○或任何人為力保公司會員並繳交會費之事，亦無證
    據證明被告壬○○對丁○○究有無取得及能否提供「三滴血
    檢測多種疾病」之生物檢測技術，是否有意履行會員權利和
    福利之事有所知悉，或明知力保公司之實際經營者丁○○係
    詐騙會費，而與丁○○間有犯意聯絡及行為分擔，且無其他
    積極證據足資證明被告壬○○對詐邀己○○投資通路開發公
    司之事，與被告戊○○或丙○○有犯意聯絡，自難認被告壬○○犯有常業詐欺罪行，爰依法為無罪之諭知。
據上論斷，應依刑事訴訟法第三百零一條第一項前段、第二百九
十九條第一項前段、第三百條，刑法第二十八條、第五十六條、
第三百三十九條第一項，罰金罰鍰提高標準條例第一條前段，判
決如主文。
中　　華　　民　　國　　94　　年　　10　　月　　11　　日
                          臺灣臺中地方法院刑事第十庭
                              審判長法官  郭  瑞  祥
                                    法官  江  奇  峰
                                    法官  黃  家  慧
上正本證明與原本無異。
如不服本判決，應於送達後十日內向本院提出上訴狀 (須附繕本
)，上訴於臺灣高等法院臺中分院。
中　　華　　民　　國　　94　　年　　10　　月　　11　　日
                                  書記官  張  美  鶯
附論罪科刑法條
刑法第339條第1項：
意圖為自己或第三人不法之所有，以詐術使人將本人或第三人之
物交付者，處五年以下有期徒刑、拘役或科或併科一千元以下罰
金。
